臺灣高雄地方法院刑事判決　　　　　　　　　　　　九十三年度易字第一六０四號
　　公　訴　人　臺灣高雄地方法院檢察署檢察官
　　被　　　告　乙○○　男　六.
右列被告因違反動產擔保交易法案件，經檢察官聲請簡易判決處刑（九十三年度偵緝
字第一○○○號），本院改依通常程序審理，判決如左：
    主  文
乙○○動產共同擔保交易之債務人，意圖不法之利益，將標的物遷移，致生損害於債
權人，處拘役伍拾伍日，如易科罰金，以佰元折算壹日。
    事  實
一、乙○○於民國九十二年一月二十七日，以分期付款方式向薛勝馨購買車牌號碼Ｖ
    Ｍ—○七八六號自小客車一輛，為動產擔保交易之債務人，雙方約定分期付款總
    額為新台幣（下同）二十三萬三千二百元，自九十二年二月二十七日至九十三年
    九月二十七日止，每月為一期，分二十期攤還本息，每期給付金額為一萬一千六
    百六十元，標的物存放地點為高雄縣鳳山市○○街七十二巷之二號門前，在價金
    未付清之前，標的物所有權仍屬於出賣人所有，買受人僅得依約占有使用，不得
    任意遷移或為其他處分，且約定上開應收分期款及本於分期買賣所生之所有請求
    權，於簽訂契約之同時依應收帳款轉讓之方式受讓給裕隆企業股份有限公司（以
    下簡稱裕隆公司），並將前開買賣標的物向高雄市監理處辦理動產抵押設定予裕
    融公司。詎乙○○在取得上開自小客車後，竟與其子林進儀（未經檢察官提起公
    訴）共同基於意圖為自己不法利益之犯意聯絡，將該自用小客車交予林進儀使用
    ，任林進儀將該車遷移至苗栗縣之不詳地點，不知去向，且於林進儀給付四期分
    期款後，尚欠十六期之款項未付，即自九十二年六月二十七日起，均未再依約繳
    交本息。嗣經裕融公司多次派員前往約定之標的物存放地點查訪，始發現何復生
    業將上開動產擔保標的物之自用小客車，遷移去向不明，致裕融公司無法占有動
    產標的，依動產擔保交易法行使取償之權益，而受有損害。
二、案經被害人裕隆企業股份有限公司訴由臺灣高雄地方法院檢察署檢察官偵查後聲
    請簡易判決處刑，本院改依通常程序審理。
    理  由
一、訊據被告乙○○對於右揭犯罪事實坦承不諱，並於九十三年五月十八日偵訊中供
    稱：「（你將標的物移置於何處？是否有處分之行為？）我買車之後就交給我兒
    子林進儀使用，我問他車子在哪，他也不知道。」、「（如是交給你兒子使用，
    怎會不知車在何處？是否已將車移置他處或處分了？）他只說車被牽走。」等語
    ；復於九十三年十一月二十九日本院準備程序中供稱：「我找不到那輛車，且我
    兒子那陣子沒有回來。」、「（問：為何要找那輛車？）我孫子告訴我，公司來
    催。」、「（問：你兒子當時於何處工作？）那陣子沒有在家。」等語。而證人
    即被告之子林進儀亦於本院九十三年度簡字第四○一二號案件九十三年九月三日
    訊問時證稱：「（問：ＶＭ─○七八六號車輛是否為你使用？）是我。」、「（
    問：車子貸款是何人在繳付？）是我太太。」足見被告於購得上開車輛後，即將
    該車交予其子林進儀使用，並任其子林進儀將該車遷移至位於苗栗縣某處之工作
    地點無疑。而被告乙○○及其子林進儀自第五期（應繳日期為九十二年六月二十
    七日）開始，即未再繳付分期款，經告訴人多次派員前往約定存放地點高雄縣鳳
    山市○○街七十二巷之二號附近查看時，均未發現該車，直至九十三年七月二十
    四日，始在約定存放地點附近尋獲等情，業經告訴人裕融公司之代理人李如彬、
    甲○○於警詢及本院審理中指訴屬實，並有債權讓與暨動產抵押契約書影本、動
    產擔保交易動產抵押設定登記申請書影本、繳款紀錄影本、存證信函影本、訪視
    報告書、取回車輛報告書（以上均為影本）各一份及照片二張附卷可稽。雖證人
    林進儀復於本院九十三年度簡字第四○一二號案件九十三年九月三日訊問時證稱
    ：「（法官問：是否只有繳付四期就沒有再繳付？）車子只有買三個月之後有失
    竊，於今年過年後有尋回，我就一直放在巷口那裡。」云云，惟經本院詢之：「
    尋回之過程如何？」時，證人林進儀先答以：「我是叫朋友找的。」、「（法官
    問：朋友姓名年籍？）我不敢說。」，又稱：「（法官問：如何找回？）我是騎
    乘機車時我自己看到的。是依據某人指述說在那裡，我去找到的。」，復又改稱
    ：「（法官問：如何尋回車子？）我聽消息，一般閒聊的時候有向別人提及，一
    個不認識的人告訴我的。」其就尋獲車輛之過程先後供述已然不一，且證人林進
    儀亦坦陳於車輛失竊之後並無報案，並稱：「（法官：為何不報案？）因為車子
    已經延遲繳付期款，所以我才不敢報案。」云云。然查，依動產擔保交易法設定
    附條件買賣買受車輛，縱未依期繳納，終究非屬贓車，且證人林進儀既自稱該車
    係在買入後三個月時失竊，而其等則係自第五期以後，始未依約繳納分期款，則
    其又何有不敢報案之理。是證人林進儀證稱該車曾失竊云云，顯與事實不符，殊
    不足採。綜上，被告既係動產擔保交易附條件買賣之債務人，且依約須將買賣標
    的物存放於高雄縣鳳山市○○街七十二巷之二號門前，在價金未付清之前，標的
    物所有權仍屬於出賣人所有，買受人僅得依約占有使用，不得任意遷移或為其他
    處分，則其竟將該車交予其子林進儀，任其將該車遷移至苗栗縣某處，且自第五
    期起，即未再依約給付分期款，則被告與其子林進儀共同意圖不法利益，而將標
    的物遷移之犯行，洵堪認定。
二、核被告乙○○所為，係犯動產擔保交易法第三十八條之罪名。被告與其子林進儀
    間，有犯意之聯絡及行為之分擔，應依刑法第二十八條之規定論以共同正犯。爰
    審酌被告明知自己為動產擔保交易之債務人，竟圖為不法利益而將動產擔保標的
    物遷移，致破壞動產擔保交易之經濟秩序固有未是，惟念被告於犯後坦承犯行，
    且與告訴人達成和解，顯有悔意，犯後態度良好，及告訴人所受損害尚非鉅等一
    切情狀，量處如主文所示之刑，並諭知易科罰金之折算標準，以資懲儆。至證人
    林進儀於本院供前具結而就案情有重要關係部分為虛偽陳述部分，及其所犯共同
    違反動產擔保交易法部分，均應移由檢察官另行偵辦，附此敘明。
據上論結，依刑事訴訟法第四百五十二條、第二百九十九條第一項前段，動產擔保交
易法第三十八條、刑法第十一條前段、第二十八條、第四十一條第一項、罰金罰鍰提
高標準條例第一條前段、第二條，逕以簡易判決處如主文所示之刑。
本案經檢察官丙○○到庭執行職務。
中　　　華　　　民　　　國　　九十三　　年　　 十二 　　月　　二十三　　日
                                  臺灣高雄地方法院刑事十庭
                                      審判長法官   張世賢
                                            法官   呂曾達
                                            法官    王啟明
右正本證明與原本無異。
如不服本判決，應於收受送達後十日內向本院提出上訴書狀。
　　　　　　　　　　　　　　　　　　　　  　書記官   陳寰瑛
中　　　華　　　民　　　國　　九十三　　年　　 十二 　　月　　二十三　　日
附錄所犯法條：
動產擔保交易法第三十八條
 (處分標的物之處罰)
動產擔保交易之債務人，意圖不法之利益，將標的物遷移、出賣、出質、移轉、抵押
或為其他處分，致生損害於債權人者，處三年以下有期徒刑、拘役或科或併科六千元
以下之罰金。
